【裁判字號】    97,裁,4145
【裁判日期】    970828
【裁判案由】    地籍圖
【裁判全文】
最  高  行  政  法  院  裁  定
                                      97年度裁字第4145號
抗  告  人  甲○○
                          送達.
                          縣中.
上列抗告人因與相對人宜蘭縣宜蘭地政事務所間地籍圖事件，對
於中華民國96年12月27日臺北高等行政法院96年度訴字第1278號
裁定，提起抗告，本院裁定如下︰
    主  文
抗告駁回。
抗告訴訟費用由抗告人負擔。
    理  由
一、按抗告法院認抗告為不合法或無理由者，應為駁回抗告之裁
    定。
二、本件原裁定以：相對人於民國95年4月28日就宜蘭縣礁溪鄉
    ○○段945地號等土地邀集抗告人等相關土地所有權人研商
    補辦地籍圖重測事宜，作成會議結論，並依該會議結論辦理
    測量及地籍調查，於95年7月18日以府地一字第0950086319A
    號公告重測結果陳列於相對人處，公告期間30日（自95年7
    月18日至95年8月17日止）。抗告人於95年8月12日提出陳情
    ，經相對人於95年8月17日以宜地二08字第0950008589號函
    復略以抗告人所陳係屬私權爭執，與重測並無關聯等語。嗣
    抗告人於95年8月30日聲明異議，經相對人於95年9月7日以
    宜地二08字第0950009159號函復略以：「…說明：…二、按
    『重測結果公告期滿無異議者，即屬確定。土地所有權人或
    關係人不得以任何理由申請複丈更正。…』分別為土地法第
    46條之1至第46條之3執行要點第17點及地籍測量實施規則第
    84條規定所明定。查本案業經台端出具地籍圖重測委託書委
    任乙○○君代理指界，並由其代理台端於地籍調查表上認章
    ，本所乃據以辦理測量，依民法第103條第1項規定：『代理
    人於代理權限內，以本人名義所為之意思表示，直接對本人
    發生效力。』又查本案地籍圖重測結果業於95年8月17日公
    告期滿確定，台端依法應不得於公告期滿後，以不知其現場
    之指界成果撤銷乙○○君代理台端指界之事實，並對本案重
    測結果提出異議申請複丈更正」等語，核係針對抗告人於95
    年8月30日所為聲明異議，就相關法令規定為說明，究其內
    容乃單純之敘述，非屬以發生、變更或消滅公法上法律效果
    為目的之行政處分，尚不對外發生准駁之法律上效果，揆諸
    行政訴訟法第4條第1項、訴願法第3條第1項規定及本院44年
    判字第18號判例，難謂其屬行政處分，抗告人即不得對之提
    起訴願，訴願決定認上開函非屬行政處分，以程序不合而予
    不受理，並無不合，抗告人復提起行政訴訟，顯非合法，因
    而將抗告人之訴駁回，經核於法並無違誤。
三、抗告意旨略謂：行政處分依其內容，性質上可分為下命處分
    、形成處分及確認處分。所謂確認處分，包括對法律關係存
    否之確認，以及對人之地位或物之性質在法律上具有重要意
    義事項的認定。所謂在法律上具有重要意義事項的認定，係
    指此種認定直接影響行政法上法律效果者而言，如土地法第
    46條以下之土地登記事項即屬之。本件依相對人95年9月7日
    宜地二08字第0950009159號函示內容，應認為對於確認系爭
    土地確定登記事項之行政法上法律效果，具有直接之影響，
    顯非如原裁定所認僅為單純的事實之敘述或理由之說明，應
    認為具有行政處分之性質，自得對之提起訴願及行政訴訟。
    訴願決定及原裁定未審酌抗告人實體上之主張，容有可議，
    爰請廢棄原裁定云云。
四、經核相對人95年9月7日宜地二08字第0950009159號函之內容
    ，無非說明本案地籍圖重測結果業於95年8月17日公告期滿
    確定，抗告人依法不得於公告期滿後，以不知其現場之指界
    成果撤銷乙○○代理抗告人之事實，並非對抗告人作成准許
    或駁回之決定，亦未直接對抗告人發生任何新的法律效果，
    核與行政機關行使公權力，就特定具體之公法事件所為對外
    發生法律上效果之單方行政行為不同，自非行政處分。抗告
    人主張上開函係對於確認系爭土地確定登記事項之行政法上
    法律效果具有直接之影響，為行政處分云云，殊無足採，其
    抗告為無理由，應予駁回。又抗告人在原審之起訴既不合法
    ，則其實體上之主張，自無庸審究，附此指明。
五、依行政訴訟法第104條、民事訴訟法第95條、第78條，裁定
    如主文。
中    華    民    國    97    年    8     月    28    日
                    最高行政法院第四庭
                        審判長法官  鍾  耀  光
                              法官  黃  淑  玲
                              法官  姜  仁  脩
                              法官  王  德  麟
                              法官  黃  清  光
以  上  正  本  證  明  與  原  本  無  異
中    華    民    國    97    年    8     月    28    日
                              書記官  王  史  民


司法院資訊處製作；財團法人民間司法改革基金會備份。
